臺灣橋頭地方法院刑事判決
111年度簡上字第44號
上  訴  人  
即  被  告  郭資螢
上列上訴人即被告因侵占案件，不服本院簡易庭民國111年3月21
日110年度簡字第2012號第一審簡易判決（聲請簡易判決處刑書
案號：110年度偵字第9228號），提起上訴，本院管轄之第二審
合議庭判決如下：
    主  文
原判決撤銷。
郭資螢犯侵占離本人持有物罪，免刑。扣案新臺幣參拾元沒收。
　　犯罪事實
一、郭資螢於民國110年5月22日4時許，在高雄市○○區○○○路000
    號自助洗車廠，拾獲方靖賢遺留在投幣機上之黑色皮夾1個
    及零錢新臺幣（下同）30元（下稱本案零錢），竟基於侵占
    離本人持有物之犯意，偕同不知情之林○○至高雄市政府警察
    局左營分局博愛四路派出所，由林○○將上開皮夾交予警方招
    領，本案零錢則予以侵占入己。嗣因方靖賢經警通知領回皮
    夾後發現零錢不見，警方調閱上開洗車廠監視器畫面，始循
    線查悉上情。
二、案經方靖賢訴由高雄市政府警察局左營分局報告臺灣橋頭地
    方檢察署檢察官偵查後聲請簡易判決處刑。
    理  由
壹、程序部分
　　按被告以外之人於審判外之言詞或書面陳述，除法律有規定
    者外，不得作為證據；被告以外之人於審判外之陳述，雖不
    符前4條之規定，而經當事人於審判程序同意作為證據，法
    院審酌該言詞陳述或書面陳述作成時之情況，認為適當者，
    亦得為證據，刑事訴訟法第159條第1項、第159條之5第1項
    分別定有明文。本件所引用之被告郭資瑩以外之人於審判外
    之陳述，檢察官、被告於本院審判程序時均同意有證據能力
    （簡上卷第58至59頁），本院審酌前開證據作成或取得時之
    狀況，並無違法或不當情事，復經本院於審判期日依法進行
    調查、辯論，應均具證據能力，合先敘明。
貳、實體部分
一、認定事實所憑之證據及理由
　　㈠訊據被告矢口否認有何侵占離本人持有物犯行，辯稱：我
      沒有想要侵占本案零錢，當時林○○把皮夾拿進去派出所時
      ，我忘記我身上還有本案零錢，回家後我才發現我沒有把
      本案零錢交給派出所，但當時我住在苓雅區，距離派出所
      太遠，過了一段時間，警察通知我之後到派出所拿本案零
      錢給告訴人方靖賢，至今我還是沒有遇到告訴人，無法把
      本案零錢交給告訴人等語（簡上卷第59頁）。
　　㈡經查，被告於前揭時間、地點拾獲告訴人遺留之黑色皮夾
      及本案零錢後，偕同不知情之林○○至高雄市政府警察局左
      營分局博愛四路派出所，由林○○將上開皮夾交予警方招領
      ，本案零錢則未同時交付給派出所警員等事實，為被告坦
      承不諱（簡上卷第59頁），核與證人林○○、證人即告訴人
      於警詢、偵查中證述大致相符（警卷第5至10、11至13頁
      ，偵卷第27至28、35至36頁），並有洗車廠監視器畫面翻
      拍照片、高雄市政府警察局左營分局博愛四路派出所拾得
      物收據（警卷第14至29、30至32頁）可佐，是此部分事實
      已堪先予認定。
　　㈢被告主觀上有將本案零錢侵占入己犯意之認定：
　　　⒈按刑法上之侵占罪為即成犯，於行為人變易其原來之持
        有意思為不法所有之意思，而逕為所有人之行為時，其
        犯罪即告完成。
　　　⒉被告於警詢中自陳：我撿到皮夾還有本案零錢，我沒有
        花掉，當時沒有想很多，就把本案零錢收起來了等語（
        警卷第3頁）；偵查中則稱：本案零錢當時沒有一起交
        給派出所，是因為沒想那麼多，那個地方常常可以撿到
        零錢，想說重點就是皮夾等語（偵卷第26頁）；於本院
        審理中自陳：當天我到家後發現本案零錢還在我身上，
        但我家離派出所太遠等語（簡上卷第59頁）。則依被告
        於警偵中所述，可知其於林○○將皮夾交付警方時，將本
        案零錢收起來納入自己所有，未一同交給林○○，顯無將
        本案零錢交給警方與皮夾進行招領之意。而被告於本院
        審理中固然否認犯意，但由其所述可見其經警於110年5
        月27日聯繫到案前（警卷第2頁），並未有任何計畫將
        本案零錢主動送返派出所、或通知派出所尚有本案零錢
        未交出之情形，亦足見其於拾得本案零錢後，具有將本
        案零錢侵占入己之故意。
　　　⒊縱被告於本院審理中表達希望返還本案零錢，但不知道
        怎麼交付告訴人（簡上卷第36、59頁），然因侵占行為
        係屬於即成犯，於被告將本案零錢侵占入己之時即已犯
        罪完成，故被告是否嗣後返還告訴人本案零錢，均不影
        響侵占之認定。
　　㈣綜上所述，本案事證明確，被告犯行洵堪認定，應依法論
      科。
二、論罪
　　核被告郭資螢所為，係犯刑法第337條之侵占脫離本人持有
    物罪。 
三、被告上訴意旨略以：我沒有侵占本案零錢的犯意，請判決我
    無罪等語（簡上卷第61頁）
四、原判決撤銷理由
　　㈠按犯下列各罪之一，情節輕微，顯可憫恕，認為依第59條
      規定減輕其刑仍嫌過重者，得免除其刑：專科罰金之罪，
      刑法第61條第1款定有明文。被告所犯刑法第337條之侵占
      脫離本人持有物罪，依上開規定，若其犯罪情節輕微，顯
      可憫恕，認為依刑法第59條規定減輕其刑仍嫌過重者，得
      予免除其刑。爰審酌被告於本案犯行侵占告訴人所有之本
      案零錢金額僅為30元，犯罪所得極微，對告訴人之財產法
      益造成之損害並非重大，可罰程度不高；再者，被告於本
      院審理期間表達希望將30元交還告訴人，但告訴人表示無
      調解意願，亦不用提供金融帳號供被告匯款返還30元，有
      本院公務電話紀錄可稽（簡上卷第51頁）；復被告於本案
      審理中已自行繳交犯罪所得30元，其因本案犯行獲得之不
      法利益業經扣案（簡上卷第67頁）；另被告前無犯罪紀錄
      之素行，有臺灣高等法院被告前案紀錄表在卷可參（簡上
      卷第63頁），是本院斟酌一切情事，認本案被告可罰違法
      性甚低，犯此侵占脫離本人持有物罪之情節輕微、顯可憫
      恕，依刑法第59條規定減輕其刑仍嫌過重，為避免無意義
      之刑罰執行耗費國家經費與國民法感情之違反，爰依刑法
      第61條第3款規定免除其刑。
　　㈡原審以被告罪證明確，予以論罪科刑，固非無見，惟被告
      於本院審理中已繳納犯罪所得乙節，原審未及審酌，且未
      具體衡酌被告有如前述犯罪情節顯屬輕微等情狀，致未引
      用刑法第61條第1款規定，為有利被告之處遇，尚有未洽
      。是被告上訴請求撤銷原判決，並改諭知無罪判決，雖無
      理由，但原審判決既有上開未及審酌之處，仍應由本院將
      原審判決撤銷改判，並衡酌上情，依刑法第61條第1款之
      規定，諭知免刑之判決。
五、沒收
　　按犯罪所得，屬於犯罪行為人者，沒收之，刑法第38條之1
    定有明文。查扣案之被告所繳30元係屬於本案被告犯罪所得
    ，自應依前揭規定予以宣告沒收。
據上論斷，依刑事訴訟法第455條之1第1項、第3項、第452條、
第369條第1項前段、第364條、第450條、第299條第1項，判決如
主文。
本案經檢察官陳麗琇聲請簡易判決處刑，檢察官陳登燦到庭執行
職務。
中　　華　　民　　國　　111 　年　　8 　　月　　3 　　日
                  刑事第一庭    審判長法  官  楊智守
                                      法  官  陳狄建
                                      法　官  林  筠
以上正本證明與原本無異。
不得上訴。
中　　華　　民　　國　　111 　年　　8 　　月　　5 　　日
                                      書記官  邱上一
附錄論罪科刑法條：
中華民國刑法第337條
意圖為自己或第三人不法之所有，而侵占遺失物、漂流物或其他
離本人所持有之物者，處一萬五千元以下罰金。
中華民國刑法第61條
犯下列各罪之一，情節輕微，顯可憫恕，認為依第五十九條規定
減輕其刑仍嫌過重者，得免除其刑：
一、最重本刑為三年以下有期徒刑、拘役或專科罰金之罪。但第
    一百三十二條第一項、第一百四十三條、第一百四十五條、
    第一百八十六條及對於直系血親尊親屬犯第二百七十一條第
    三項之罪，不在此限。
二、第三百二十條、第三百二十一條之竊盜罪。
三、第三百三十五條、第三百三十六條第二項之侵占罪。
四、第三百三十九條、第三百四十一條之詐欺罪。
五、第三百四十二條之背信罪。
六、第三百四十六條之恐嚇罪。
七、第三百四十九條第二項之贓物罪。